最高法院刑事判決　　　　　　　　　　　　　　　　九十一年度台非字第三一一號
　　上　訴　人　最高法院檢察署檢察總長
　　被　　　告　甲○○
　　具　保　人
　　即受裁定人　徐進凱
右上訴人因被告盜匪案件，對於台灣花蓮地方法院中華民國九十年七月十一日第一審
沒入保證金之確定裁定（八十七年度訴字第三七九號），認為違法，提起非常上訴，
本院判決如左：
    主  文
原裁定撤銷。
    理  由
非常上訴理由稱：「按判決適用法則不當者，為違背法令，刑事訴訟法第三百七十八
條定有明文。又按刑事訴訟法第一百十八條以下各條之沒入保證金，係因被告於具保
人以相當金額具保後逃匿，所給予具保人之制裁，雖與刑法從刑之沒收有別，但此項
刑事訴訟法上之沒入裁定依同法第四百七十條第二項規定，既具有強制執行之名義，
自與判決有同一之效力，如有違法得提起非常上訴。復查具保停止羈押之被告逃匿者
，應命具保人繳納指定之保證金額並沒入之，不繳納者強制執行，保證金已繳納者沒
入之。又再執行羈押者，免除具保之責任；刑事訴訟法第一百十八條、第一百十九條
第一項分別定有明文。是沒入具保人繳納之保證金，應以被告在逃匿中為要件，具保
停止羈押之被告逃匿，於緝獲歸案再執行羈押時，具保人之責任即因被告再羈押而消
滅，法院在被告逃匿中未裁定沒入保證金，自不得於被告緝獲再執行羈押後以裁定補
行沒入。本件被告雖曾於審理期間逃匿，但原審業於九十年五月十七日向台灣台南地
方法院檢察署洽提被告到案，有原審卷四第一八０頁所附刑事庭點名單可稽，被告既
已到案並受羈押，即不能謂其尚在逃匿中，而予裁定沒入保證金。乃原裁定於被告到
案後之九十年七月十一日裁定沒入具保人繳納之保證金，自有適用法則不當之違背法
令。案經確定，爰依刑事訴訟法第四百四十一條、第四百四十三條提起非常上訴，以
資糾正」等語。
本院按刑事訴訟法第一百十八條之沒入保證金，係因被告於具保人以相當金額具保後
逃匿，所給予具保人之制裁，雖與刑法從刑之沒收有別，但此項刑事訴訟法上之沒入
裁定，依同法第四百七十條第二項規定，既具有強制執行之名義，自與判決有同一效
力，於裁定確定後，發見有違法情形，得提起非常上訴。又具保停止羈押之被告逃匿
者，應命具保人繳納指定之保證金額並沒入之，不繳納者強制執行，保證金已繳納者
沒入之；且再執行羈押者，免除具保人之責任，刑事訴訟法第一百十八條、第一百十
九條第一項分別定有明文。是沒入具保人繳納之保證金，應以被告在逃匿中為其要件
，具保停止羈押之被告逃匿，於緝獲歸案再執行羈押時，具保人之具保責任即因被告
再羈押而告消滅，法院在被告逃匿中未裁定沒入保證金，自不得於被告緝獲再執行羈
押後，以裁定補行沒入。本件被告甲○○因盜匪案件，前經台灣花蓮地方法院指定保
證金新台幣（下同）十萬元，並由具保人徐進凱繳納現金後，將被告停止羈押，嗣被
告雖在該院審理中因逃匿致傳拘無著，但既經緝獲，原審法院並已於民國九十年五月
十七日向台灣台南地方法院檢察署洽提被告，再予執行羈押，有原審法院九十年五月
十一日花院慶刑丁八七訴三七九字第一四八四三號函，及九十年五月十七日刑事庭點
名單可稽，依前開說明，具保人徐進凱之具保責任即告消滅，乃原審竟又於具保人之
具保責任消滅後之九十年七月十一日以被告逃匿為由，裁定沒入該具保人所繳納之保
證金十萬元，自有適用法則不當之違背法令。案經確定，且於受裁定人不利，非常上
訴意旨執以指摘，洵有理由，應由本院將原裁定撤銷，此項撤銷，具有改判之性質，
其效力及於受裁定人，以資救濟。
據上論結，應依刑事訴訟法第四百四十七條第一項第一款，判決如主文。
中      華      民      國    九十一    年     十一     月    二十八    日
                              最高法院刑事第十二庭
                                  審判長法官  張  淳  淙
                                        法官  謝  俊  雄
                                        法官  蘇  振  堂
                                        法官  張  春  福
                                        法官  呂  丹  玉
      右正本證明與原本無異
                                              書  記  官
中      華      民      國    九十一    年     十二     月      五      日
